【裁判字號】    98,訴,334
【裁判日期】    990521
【裁判案由】    給付貨款
【裁判全文】
臺灣彰化地方法院民事判決  98年度訴字第334號
原      告  遠達國際工程股份有限公司
法定代理人  丁○○
訴訟代理人  洪嘉鴻律師
複代理人    鄭崇煌律師
被      告  第八月台汽車旅館有限公司
法定代理人  乙○○
訴訟代理人  林世祿律師
複代理人    甲○○
上列當事人間請求給付貨款事件，本院於民國99年5月7日言詞辯
論終結，判決如下：
    主  文
被告應給付原告新臺幣（下同）809,825元，及自民國98年4月28
日起至清償日止，按年息百分之五計算之利息。
訴訟費用由被告負擔。
原告供擔保新臺幣270,000元，前開判決得假執行。但被告如提
出新臺幣809,825元為原告預供擔保，得免假執行。
    事實及理由
一、按訴狀送達後，原告不得將原訴變更或追加他訴。但有請求
    之基礎事實同一；不甚礙被告之防禦及訴訟之終結等情形者
    不在此限，民事訴訟法第255條第1項第2、7款已有明文。原
    告於訴狀送達後，所為如下備位聲明之追加部分，被告固表
    示不同意，惟本院審酌此部分顯與原訴之基礎事實同一，且
    不甚礙被告之防禦及訴訟之終結，爰予准許，此程序事項，
    先此敘明。
二、原告方面：
（一）主張與聲明：
  １、被告先於民國（下同）97年12月30日（訂購確認單上誤繕
      為98年12月30日），向原告購買42吋鋁鎂合金液晶顯示器
      38台、46吋鋁鎂合金液晶顯示器5台及其零附件，總價（
      含稅）為新臺幣（下同）1,429,575元。又於98年1月12日
      向原告購買23吋鋁鎂合金液晶顯示器39台及其零附件，總
      價（含稅）為532,350元，合計二次買賣（下稱系爭買賣
      ）貨款總價為1,961,925元。嗣原告依約如期如數送至被
      告指定之彰化市○○路262-1號，並安裝測試驗收完畢，
      且經被告之現場主任戊○○簽名確認。詎被告迄今僅付定
      金1,152,100元，尚有809,825元未給付，迭經催索，均未
      獲置理。按買受人對於出賣人，有交付約定價金之義務；
      給付有確定期限者，債務人自期限屆滿時起，負遲延責任
      ；遲延之債務，以支付金錢為標的者，債權人得請求依法
      定利率計算之遲延利息，民法第367條、第229條第1項、
      第233條第1項分別定有明文，被告迄未付款，原告自得依
      法請求，爰為先位聲明請求：被告應給付原告809,825元
      及自起訴狀繕本送達翌日起至清償日止，按年息百分之五
      計算之法定利息，並願供擔保，請准宣告假執行。
  ２、但法院若認系爭買賣契約已解除，則被告就其占有中之上
      述液晶顯示器及零附件即屬無權占有，從而原告依民法第
      259條回復原狀及第179條不當得利規定，爰為備位之聲明
      請求：被告應返還原告前述42吋鋁鎂合金液晶顯示器38台
      、46吋鋁鎂合金液晶顯示器5台、23吋鋁鎂合金液晶顯示
      器39台及其零附件。並願供擔保，請准宣告假執行。
  ３、且因系爭買賣契約不能履行，係可歸責於被告之事由所致
      ，原告當依民法第249條第2款規定，沒收被告前所支付之
      定金1,152,100元，被告不得請求返還。
（二）對被告抗辯之陳述：
  １、前述電視（液晶顯示器）確因『可歸責於被告』事由，致
      無法於約定期日完成裝設。且據證人戊○○於98年7月31
      日庭訊時證稱：「…原告在同年一月十五日送貨到被告汽
      車旅館，當時因為汽車旅館軟硬體均未完工都在趕工中，
      …沒有簽名驗收的是因汽車旅館本身硬體設備的關係無法
      裝設，98年1月15日42吋液晶電視全部到齊、98年1月20日
      或98年1月21日23吋的也已經到齊。」等語。暨證人丙○
      ○於99年3月18日庭訊時亦證稱：「當時交機尚未安裝時
      ，測試由我們經理在被告處做的，被告處當時電視線路還
      沒有做好，所以我們用數位電視測頻道，…。」，等語，
      並依兩造訂定之「訂購確認單」及「訂購合約書」第五條
      （排序應為第6條，但文件上仍繕為第5條）規定：「…甲
      方（指被告，下同）如未派員驗收，視同驗收，亦要付驗
      收款。」之內容，原告既已分別如期如數交付被告訂購之
      液晶顯示器，則不論被告當時有無即刻派員驗收，或有人
      員在場但不為驗收行為，或因汽車旅館軟硬體設備未完工
      等可歸責於被告事由，致無法安裝測試者，均即『視同驗
      收』。從而，被告當應依約支付系爭買賣價金甚明。
  ２、所謂客製化商品與被告約定之規格，即98年6月18日追加備
      位聲明暨準備書狀證物一「規格圖」、「TV控制修改圖」
      上所示之更改訊號輸出模式部分，意即，硬體部分為上述
      42吋、46吋、23吋規格之電視；客製化部分係指更改訊號
      輸出模式，以搭配被告汽車旅館內其他音響設備、有線電
      視訊號、超峰公司之弱電控制等等。然原告僅負責更改訊
      號輸出模式，至於整體設備之整合「非」系爭買賣之範圍
      ，此徵諸訂購確認單、合約書，及證人戊○○之證述內容
      即明。又關於安裝深處不足無法安裝部分，亦據證人戊○
      ○到庭證述時陳明，係因前述液晶顯示器本身有一定之厚
      度，但（旅館）安裝處深度不足，安裝後會出現（液晶顯
      示器）「凸出於牆面」之情形，不符合汽車旅館電視須與
      牆面為同一平面之美觀要求，故無法讓原告安裝。意即，
      非原告不安裝，而係被告無法依約如期提供安裝環境，故
      被告應就其未盡協力義務致生遲延情形，自負其責。
 ３、 系爭買賣訂購確認單、訂購合約書第1、4條規定，買賣範
      圍僅限於上述電視（液晶顯示器），其餘部分，應由被告
      自行負責申設，與原告無關，此亦經證人丙○○到庭證述
      明確為：「電視更改的部分是我責任，外部線路部分應該
      由被告的包商處理，規格由遙控器的廠商給我及外部線路
      的包商。」。且承前述，證人戊○○、丙○○已證述原告
      無法如期安裝上述電視，係可歸責於被告汽車旅館軟硬體
      均未完工所致，且依前揭合約（訂購確認單、訂購合約書
      ）約定，被告負有提供施工環境之義務。則被告未盡應提
      供之義務，自應就本件延遲安裝，自負其責。承上，原告
      既已依約交付電視，且已生視同驗收之法律效果。原告亦
      仍本服務客戶精神，提供安裝測試，並依證人上開證述內
      容述內容可知，原告交付予被告之電視，均具有契約預定
      之效用，且均經被告確認無誤。從而，被告辯稱電視未完
      成測試安裝、浴室電視未裝強化玻璃、浴室電視未防水、
      部分電視無訊號、電視只有兩組AV、外接AV端子未施作等
      情，顯與事實相悖，無足採取。又被告以上述電視有瑕疵
      為由置辯，然證人丙○○已明確證稱，上述電視確已如期
      如質交付被告，並經被告驗收通過。從而，縱使上述電視
      嗣後有出現瑕疵，實恆屬是否為產品保固責任範圍，與原
      告已盡給付義務，被告應負支付價金義務無涉。綜上，本
      件原告無任何違約情事，亦無需負遲延給付責任，且系爭
      買賣之電視已生「視同驗收」之法律效果；嗣後安裝測試
      復經被告確認符合約定效用。則被告以原告給付遲延，主
      張解除契約，並無理由。
三、被告則聲明請求駁回原告之訴，如受不利判決願供擔保，請
    准宣告免假執行，抗辯稱：
（一）系爭買賣被告已付款1,152,100元，且依契約第3條明文要
      安裝測試完成後，才有付款義務，但原告尚未安裝測試完
      成，卻一直要收錢。原告提出之驗收表單中戊○○並非被
      告的驗收人員，故被告否認驗收完成，且驗收表中亦尚有
      多房未完成，如42吋者於102、106、107、205、207、305
      、306、310、311、502、510、512、513、517號房，23吋
      者於102號房之弱電、訊號，107、203、210、302、305、
      306、307、308、310、312、501、502、503、505、506、
      507、508、510房等均有問題，況原告只提出40台之驗收
      表，其餘３台呢？再者，戊○○與簡詩倫簽收的數量亦有
      不符（簡詩倫亦非被告員工，依原告提出之文件其於1月2
      1日簽收23吋電視39台，1月15日簽收房間5台，倉庫3 3
      台共38台，但其中戊○○又重覆簽收，且簽收日為1月19
      日與20日）。此外，戊○○已經離職，證詞不利被告，係
      挾怨報復。依系爭買賣契約第6條（契約條號誤列為5），
      原告自98年1月21日應支付每日3,000元之罰金及兩倍簽約
      金之賠償，迄今未完成驗收，被告主張以上述賠償抵銷應
      付金額。
（二）且原告98年2月13日之函是否為解除契約呢？若是，則本
      案不合法。
（三）42吋、46吋者應在98年1月15日前交貨，14時前安裝測試
      開始驗收，而23吋者應在1月21日14時前交貨驗收，但驗
      收表單上戊○○均簽註時間為1月22日11時45分，即已違
      約，故依契約第６條（契約中誤列為第５條），即需支付
      甲方即被告每日5,000元作為罰金，兩約共逾8日，故可主
      張抵扣4萬元。
（四）事實上被告之驗收人員乃被告法定代理人之弟即實際負責
      人郭進安，戊○○不過為職員，原告未依約於1月15日及
      21日進場驗收，並非被告未派員驗收，因為郭進安於該2
      日均在公司等待驗收，迄今均未會同驗收，且有以下瑕疵
  １、浴室電視未裝強化玻璃（見被告所附證一，即有破損）。
  ２、電視安裝破壞磁磚卻未修補（見被告所附證二）。
  ３、浴室電視未防水。
  ４、電視迄今多部未能使用，以存證信函催告亦不理會（即98
      年5月14日書狀證2），被告為了開幕迫不得已只好另購，
      共支出341,250元，被告亦可主張抵銷扣除。此外，被告
      亦曾自行採購及修理，損失633,250元併主張抵銷。再者
      被告為浴室電視之防水，自裝防水不銹鋼外箱共支出89,7
      00元，亦一併主張抵銷。
（五）依系爭買賣契約第３條請款也要送帳單，但原告迄今未提
      出發票及保固書，故被告亦可拒絕付款。
（六）依系爭買賣契約第1、2條可知本案非單純買電視，不但要
      安裝，更需更改訊號及裝視訊盒等，而原告提出之驗收表
      中有以下問題：
  １、102房無簽名。
  ２、312、203、302號房沒聲音。
  ３、502房視訊盒未裝。
  ４、513、517房之控制盒均有問題。
  ５、102房之訊號欄乃×。
  ６、305、306、308、310、312號房之訊號、弱電控制欄均空
      白。
  ７、307號房沒訊號。
  ８、511、512、513、515、516、517、518房均無人簽名，且
      弱電、訊號欄亦空白。
  ９、501、502、503、505、506、507、508、510房之訊號、弱
      電控制欄空白，故未驗收完成。
（七）系爭買賣契約第2條明文含更改訊號輸出模式且附規格圖
    ，且依第1條亦要配合貴公司（指被告）落（應為弱）電
      廠商超烽修改圖樣，故原告非只有安裝而已，且戊○○若
      為驗收人員，更應知驗收項目，但其在本院竟然稱「我不
      清楚是否包括訊號及弱電」，惟由上述契約規定可知至少
      訊號亦是工程項目而非單純安裝。
（八）系爭買賣契約第3條乃要安裝測試完成，故縱有房間未完
      工，但證人戊○○至少證明至其1月30日離職仍未測試完
      成，因為其稱「因為有的是分階段驗收，剛開始也許有問
      題，但是我最後都解決了就會在最後一欄註記簽名就表示
      沒有問題了。我在1月30日離職安裝部份有打勾但最後驗
      收沒有我簽名的這部份我不清楚」，故依契約第5條（應
      為第６條），原告亦違約，被告亦可主張以違約金抵銷。
（九）事實上原告對於42吋電視，依系爭買賣契約第2條約定之
      3組ＡＶ輸入1組ＶＧＡ輸入部份乃拖至98年2月才施作，
      而23吋電視，依契約第2條部份迄今未施作，且原告驗收
      表單中只列電視之安裝、訊號、弱電三項，並未列入這項
      ，故原告才會找戊○○亂簽名，事實上迄今未完成驗收。
（十）系爭買賣契約第3條約明客製化商品為專屬規格品，故無
      不能安裝之問題，事實上原告早已事先量好尺寸，才能製
      作客製化電視，深度不夠等乃原告之責任。
（11）被告98年2月16日即以存證信函催告（即98年5月14日狀附
      證二），原告已遲延，故被告主張解除契約，今以此狀（
      98年8月10日之答辯狀）為解除之意思表示，不另通知，
      故被告無付款義務。
（12）98年11月11日兩造會同至被告旅館測試，然原告公司方面
      僅訴訟代理人到場，並無其他工程人員會同，而電視供應
      廠商丙○○僅就電視進行檢測，情形與原告98年11月17日
      準備書(五)狀中所列不同，以下說明之：
  １、以ＤＶＤ播放機檢測，係因丙○○稱有線電視訊號線、音
      響輸出非電視本身，故不以有線電視訊號線或至房間測試
      ，但此涉有線系統、音響輸出與電視間是否相容，測試方
      式已有待商榷。
  ２、42吋電視同意測試四台雖有畫面，但被告向丙○○表示均
      有雜音，故丙○○才會寫下外接音訊及控制不屬於ＴＶ部
      份等語，因此涉電視本身音響輸出問題。
  ３、電視之音訊線，係原告公司所裝設，非被告所為，原告準
      備書(五)狀中實有誤解，此由狀附照片可見，訊號線源自電
      視內部，丙○○卻稱非電視供應廠商所設，與其無關，然
      原告就所裝音訊線不用負責嗎？
  ４、原告書狀內所稱弱電控制與原告無涉，原告僅負責賣電視
      ，不包括系統整合云云顯有誤解，蓋現場僅以ＤＶＤ測試
      ，並無聲音輸出，被告表示有雜音電視音訊輸出已有問題
      ，況兩造間非僅為電視買賣，原告尚需為安裝、測試完成
      後始付款，也需配合弱電廠商，使之兩者整合相容，而迄
      今也未通過驗收，豈能改口稱僅負責買賣電視呢？
  ５、23吋電視原告稱乙台無瑕疵，然外接也有問題，餘三台一
      台有水漬、二台主機板故障，原告更是責無旁貸，因水漬
      即與安裝有關，更涉是否為防水電視，音訊輸出等更需原
      告配合測試，主機板故障，更在保固期間（三年保固）
      ，況驗收根本未通過。
  ６、電視機身之ＡＶ端子，與契約中所載更改輸出模式，即外
      接三組ＡＶ端子之情形不同，且42吋外接原告已於98年2
      月份補作，23吋則全未施作，且原告所稱3組ＡＶ端子乃
      電視本身具有，非契約中約定之另外3組ＡＶ端子等。
（13）證人丙○○於98年11月會同測試時以其只賣電視，線路與
      其無關，拒絕不以房內線路檢測，只願以電腦，更不願接
      外部喇叭，故只測八台的原因即是如此，並非被告同意，
      尤其證人在本院亦仍強調「這個接線到喇叭的部份不屬於
      原告的工程」，或因其不知契約內容，但是由前項可知除
      電視外，線路及喇叭亦要和電視相容而無雜音，故其測試
      除有問題的外，確實與線路等會產生雜音，即亦有瑕疵，
      此可再鑑定，更何況11月尚在保固期，自可表示解約退貨
      ，併此為解約之意思表示。再者，丙○○為原告之電視供
      應商，與本件有利害關係，供述即會不實，以避己之責。
（14）依系爭買賣契約，應在98年1月21日完成驗收，今至少可
      證明至2月11日仍未驗收完成，且迄今事實上未完成，故
      主張違約金抵銷價金及同時履行抗辯。又電視12台有問題
      ，且在保固期內，故主張解約退貨併此主張及為意思表示
      。
四、兩造不爭執事項：
１、系爭買賣係兩造先於97年12月30日（訂購確認單上誤繕為98
    年12月30日）訂約，由被告向原告購買42吋鋁鎂合金液晶顯
    示器38台、46吋鋁鎂合金液晶顯示器5台及其零附件，總價
    （含稅）為1,429,575元。又於98年1月12日以訂購合約書訂
    約，由被告向原告購買23吋鋁鎂合金液晶顯示器39台及其零
    附件，總價（含稅）為532,350元，合計二次買賣貨款總價
    為1,961,925元，被告已付款1,152,100元。又前述液晶顯示
    器現屬被告占有中。
２、系爭買賣42吋、46吋液晶顯示器部分，兩造依訂購確認單，
    約定簽約收訂50萬元（現金），安裝測試完成後付款70萬元
    （現金），其餘貨款依正常請款方式（98年1月30日前送帳
    單，2月16日取款票期不得超過2月25日）。又原告應於98年
    1月15日14點前安裝測試開始驗收，驗收款收款現金70萬元
    。
３、系爭買賣23吋液晶顯示器部分，兩造依訂購合約書，約定簽
    約收訂現金152,100元，安裝測試完成後付款35萬元（現金
    ），其餘貨款依正常請款方式（98年1月30日前送帳單，2月
    16日取款票期不得超過2月25日）。又原告應於98年1月21日
    14點前安裝測試開始驗收，驗收款收款現金35萬元。
４、原告曾於98年2月13日函寄被告，內容載有「因交易不成功
    ，本公司（即原告）將於98年2月13日下午三點以後陸續去
    拆機……」等語。
五、本院得心證之理由：
１、兩造不爭執事項，並有系爭買賣之訂購確認單、訂購合約書
    、工程承攬請款單、付款支票、原告98年2月13日之函件影
    本等在卷可稽，且本院亦履勘現場核實，自可信為真正。
２、原告主張請求被告應給付系爭買賣餘款部分，被告抗辯稱，
    原告98年2月13日之函是否為解除契約（之意思表示）？，
    若是，則原告之請求不合法，又原告並未依約使系爭買賣之
    貨品完成驗收，且貨品有瑕疵，被告爰以前述98年8月10日
    之答辯狀等為解除系爭買賣契約之意思表示，亦無付款義務
    等語。經查，原告於98年2月13日曾致函被告表示，因交易
    不成功，本公司（即原告）將於98年2月13日下午三點以後
    陸續去拆機……等語，有卷附函件影本可據，委可認係解除
    系爭買賣之意思表示，惟參酌系爭買賣訂購確認單、訂購合
    約書內容，依契約之性質及就此被告所負應給付之貨款餘額
    部分，並不屬非於一定時期為給付不能達其契約之目的者，
    故按諸民法第254條：「契約當事人之一方遲延給付者，他
    方當事人得定相當期限催告其履行，如於期限內不履行時，
    得解除其契約。」之規定，原告前開函件，尚乏【定相當期
    限催告】被告履行之程序，所為解除系爭買賣契約之意思表
    示係於法不合，自不生解除契約之效力。又被告於98年8月1
    0日暨之後雖曾以答辯狀為解除系爭買賣契約之意思表示，
    但此部分，參據時任被告汽車旅館之主任即證人戊○○證述
    之詞，意指原告未於約定時間前完成安裝部分，顯係因被告
    汽車旅館之軟硬體設施尚有部分趕工中，未能提供安裝之環
    境所致等語，係與當時戊○○簽認之驗收表單相符等情，顯
    無得歸究於原告，故原告容不負此給付遲延之責任。況戊○
    ○應係有權驗收之人，此依被告提出之工程承攬請款單就23
    吋電視於98年1月15日者已記載累計實付652,100元，而其中
    現金50萬元，亦於98年1月23日之工程承攬請款單經總經理
    郭（容係被告所指負責驗收之專人）簽核可加推論，否則，
    戊○○於驗收單簽具之日期為1月22日，若被告有意見，認
    其無權為此驗收，寧有於翌日即加以支付部分驗收款之理，
    足見被告所辯，戊○○無權驗收之不可採。此外，衡諸戊○
    ○係於98年1月12日任職被告處，1月15日原告即送貨至被告
    處開始安裝，則戊○○任職被告之初，對於任職處所之事務
    ，依一般常情，應係競競業業，於驗收之際當無輕忽之理，
    故其註記之驗收單可認係實在，此被告抗辯稱，戊○○係因
    工作不力遭解職後，挾怨報復，證詞不可採部分，亦自屬無
    稽，而無足採取。
３、承上，雖被告汽車旅館浴室所裝的23吋電視外加強化玻璃以
    防水部分，係於98年2月11日施作完成，此經施作者證人丙
    ○○證述及具狀陳稱明確，而有遲於契約約定時間之處，但
    此部分，容屬瑕疵，既經修補完成，則被告即無得據以為解
    除契約之據。此外，被告所執稱電視缺外接之三組端子部分
    ，依常情，電視機機體本身外露可插接者具此三組端子即可
    如此稱呼，而兩造對原告交付之電視機機體本身已具有外接
    三組端子並無爭執，乃被告所述應於機體外再接出者，而原
    告未為之，係屬兩造對此名稱之爭執，但因原告所認已屬常
    情，被告所執者反為特殊，則被告既未舉證原告應安裝此特
    殊之物，縱原告嗣為被告補裝部分，但委非契約之必要，此
    部分，原告亦無何違約處應可認定，從而被告亦無足以此主
    張解除系爭買賣契約，故綜上，被告抗辯稱系爭買賣契約已
    解除部分亦無足採取。
４、至被告所提12台電視有問題部分，參酌證人丙○○證述於安
    裝時並無問題，但若係嗣生問題，其亦會依約負保固責任等
    語。此外，被告就此部分，亦未舉證證明確係於原告安裝交
    付、驗收時即有不符約定品質之瑕疵等情，從而，此部分原
    告主張係屬保固之問題，非系爭買賣契約對待給付之部分，
    自不得與原告請求給付貨款為同時履行之抗辯等語即可採取
    ，且此部分既可保固、維修，亦應無被告主張之抵銷可言至
    明，亦此敘明。
５、據上，原告既已依約完成系爭買賣之安裝測試，且無據證明
    對貨品之瑕疵原告有拒絕被告不予修補之情形，則被告其餘
    抗辯抵銷部分，容未見其另行施工、購置之正當理由，自無
    得採取。況原告並無給付遲延之違約處已論述於上，故被告
    所稱違約之處罰抵銷亦屬無據，而無得採取。
綜上，原告請求被告應給付原告809,825元，及自起訴狀繕本送
達翌日即98年4月28日起至清償日止，按年息百分之五計算之法
定遲延利息係有理由，應予准許。
六、兩造陳明願供擔保聲請宣告假執行，免假執行，均與法相合
    ，爰各酌定相當擔保金額宣告之。
結論：原告之訴有理由，並依民事訴訟法第78條、第390條第2項
、第392條第2項，判決如主文。
中    華    民    國    99     年    5    月    21    日
                 民事第三庭    法  官  洪榮謙
以上正本係照原本作成。
如對判決上訴，應於判決送達後20日內向本院提出上訴狀。
中    華    民    國    99    年    5    月     21    日
                               書記官  蔡亦鈞

司法院資訊處製作；財團法人民間司法改革基金會備份。
